臺灣高等法院高雄分院刑事裁定　　　　100年度聲再字第114號
再審聲請人
即受判決人　李文治
上列聲請人因毒品危害防制條例案件，對於本院99年度重上更(四)
字第80號中華民國99年12月16日確定判決（原審案號：臺灣高雄
地方法院93年度重訴字第15號，起訴案號：臺灣高雄地方法院檢
察署91年度偵字第26868 號，併辦案號：臺灣高雄地方法院檢察
署93年度偵字第2056號），聲請再審，本院裁定如下：
    主  文
再審之聲請駁回。
    理  由
一、本件聲請意旨略以：
  (一)按有罪之判決確定後，發現確實之新證據，足認受有罪判決
    之人應受無罪、免訴、免刑或輕於原判決所認罪名之判決者
    ，為受判決人之利益，依刑事訴訟法第420 條第1 項第6 款
    之規定，得聲請再審。
  (二)本件再審聲請人即受判決人李文治（下稱聲請人）因行賄案
    件，經鈞院以99年度重上更(四)字第80號判決（下稱原確定判
    決）判處有期徒刑1 年6 月，褫奪公權2 年，減為有期徒刑
    9 月，褫奪公權1 年，嗣經最高法院100 年度台上字第1385
    號以上訴違背法律上之程式，從程序上予以駁回，而確定在
    案。惟查：
  1.原確定判決理由欄二(二)1.中敘述：證人孟令禹、程怡琮於本
    院99年12月2 日審理中仍作相同之證述【上述係指與更(二)審
    審理陳述相同：「（問：他有無叫你不要再查？）答：有」
    】。然更(四)審99年12月2 日審理時，審判長問證人孟令禹：
    被告給你錢的目的為何？證人答：我不清楚。問：被告有無
    講說錢給你不要再搜索等語？證人答：沒有。足認原確定判
    決所述，顯與卷內事證不符。
  2.原確定判決理由欄二(二)1.中敘述：又本院更(二)審理時經勘驗
    證人孟令禹、程怡琮偵訊光碟時陳稱：再來他說這．．這要
    ．．要給我們，啊我們那時候當場就拒絕等語。上述更(二)審
    所勘驗者為92年10月21日偵訊錄音，然勘驗內容紀錄顯示並
    無不要再查了等語，與更(二)審審理時陳稱：「（問：他有無
    叫你不要再查？）答：有」，顯然亦不相同。
  3.94年3 月24日審理時，檢察官問證人孟令禹：不要盤查的代
    價是否當初給你們的現金？答：這個原因我不太清楚。被告
    拿出那一包錢時，我很奇怪，因為被告僅是單純違規而已，
    處罰也不到一萬元。及99年12月2 日審理時，審判長問證人
    孟令禹：被告給你錢的目的為何？答：我不清楚。問：被告
    有無講說錢給你不要再搜索？答：沒有。由兩者觀之，可見
    現場唯一與聲請人有言語上交談之警員孟令禹，皆一再表明
    不知50萬元是否為行賄的目的及代價。
  4.證人孟令禹、程怡琮係內政部警政署國道公路警察局員警，
    其當時為執行巡邏勤務，見聲請人於高速公路路肩違規停車
    而趨前盤查，雖經查明聲請人身分，並得知聲請人有毒品前
    科，然經其諭知聲請人下車，經其目視聲請人之身體及車輛
    內部，並無發見有任何違法物品，且已開立違規罰單，聲請
    人當時已配合盤查，然其等竟逾越職權欲違法搜索，自與聲
    請人對公務員關於違背職務之行為行求、期約、交付賄賂，
    使其不應為而為，或應為而不為攸關。
  (三)綜上所述，本案關於行賄部分應有發現確實之證據，足認聲
    請人應受無罪或輕於原判決所認罪名之判決，爰依刑事訴訟
    法第420 條第1 項第6 款之規定，提起本件再審之聲請，請
    准予重新審理本案云云。
二、按刑事訴訟法第420 條第1 項第6 款所規定之確實新證據，
    在解釋上須具備(1)新穎性(2)確實性(3)影響性（或關連性）之
    要件始足當之。所謂「新穎性」係指該項證據於事實審法院
    判決當時即已存在，然因當事人及法院未經發現，致未及提
    出調查審酌，而於判決後始行發現；所謂「確實性」係指該
    項證據依其形式上之觀察係真實存在；所謂「影響性」係指
    該項證據如經提出或審酌，在客觀上顯可動搖原確定判決而
    使受判決人獲較有利之判決而言。倘該證據形式上雖屬真實
    ，然縱予提出供法院審酌，在客觀上亦未必能據以動搖原確
    定判決之基礎或依其他證據資料所作事實之認定者，即非刑
    事訴訟法第420 條第1 項第6 款所稱之確實新證據。
三、經查：
  (一)本院原確定判決認聲請人意圖販賣而持有第一級毒品，處有
    期徒刑10年6 月，褫奪公權8 年；又販賣第二級毒品，處有
    期徒刑7 年6 月，褫奪公權5 年；又非依據法令從事公務之
    人員，亦非受公務機關委託執行公務之人員，對於依據法令
    從事公務之人員，關於違背職務之行為，行求賄賂，處有期
    徒刑1 年6 月，褫奪公權2 年，減為有期徒刑9 月，褫奪公
    權1 年。應執行有期徒刑15年，褫奪公權8 年。惟本件聲請
    人僅對行賄部分聲請再審，此有刑事再審聲請狀1 份在卷可
    稽，合先敘明。
  (二)本院原確定判決綜合各種相關證據，認定聲請人於90年8 月
    29日13時10分許，駕駛車號ZI-5861 號自用小客車，停放在
    國道一號高速公路南向362 公里200 公尺路肩處，於車內睡
    覺，是時有公路警員孟令禹、程怡琮駕駛巡邏車執行該公路
    巡邏勤務，行經該處，見該車違規停於路肩，且有人在車內
    睡覺，形跡可疑，即趨前盤查，命聲請人取出駕照、行照，
    以供查驗，聲請人稱未帶駕照，只出示國民身分證及行照供
    查驗，警員以聲請人交付之國民身分證資料，向勤務指揮中
    心查察其前科資料，據通報聲請人有多項毒品前科，警員因
    而懷疑車內可能藏有毒品違禁物，基於調查毒品犯罪而執行
    搜索之職務，乃要求檢查車內物品，經聲請人同意，並由聲
    請人自置物箱內取出紙袋1 包供警方查驗，詎聲請人意圖要
    求使警員違背搜索職務勿再檢查其車內物品，而以對之行賄
    之犯意，自該車後座取出1 包內有現金新臺幣（下同）50萬
    元之紙袋交予孟令禹，向孟令禹稱紙袋內有50萬元要贈與孟
    令禹、程怡琮，請求孟令禹勿再盤查，予以放行，而對於依
    據法令從事公務之警務人員，關於違背職務之行為行求賄賂
    ，惟當場為孟令禹峻拒（程怡琮未注意到聲請人交給孟令禹
    1 包東西及談話內容），孟令禹命其下車，詎聲請人竟駕駛
    該車加速逃逸，而為警扣得其交付之該現金50萬元等情，業
    就案內有關證據（包括證人孟令禹、程怡琮之證詞；並有本
    院更(二)審理時勘驗證人即警員孟令禹、程怡琮偵訊光碟之勘
    驗筆錄）在卷可稽；復有現金50萬元扣案可資佐憑），本於
    調查所得心證，分別定其取捨而為事實上之判斷，均已於理
    由內詳加說明，對於聲請人否認犯罪所持辯解不可採之理由
    ，亦均詳予指駁，其證據之取捨及判斷並不違背證據法則、
    經驗法則及論理法則。
  (三)關於汽車停車是否違規，道路交通管理處罰條例第55條、第
    56條著有規定；而汽車行駛於高速公路或設站管制之道路，
    應遵守其管制之規定，原道路交通管制規則第105 條亦有規
    定；另汽車行駛高速公路，除於規定之停車處外，不得在路
    肩及路肩外、中央分隔帶、隧道內、交流道或收費站區停車
    ，原高速公路交通管制規則（現已修正為高速公路及快速公
    路交通管制規則）第12條亦定有明文。則聲請人既違規於高
    速公路上停車，則證人即警員孟令禹、程怡琮自得予以盤查
    （當時警察職行使法尚未制定公布）；嗣於盤查過程中，警
    員發覺聲請人有多項毒品前科，因而懷疑聲請人車內可能藏
    有毒品，基於調查毒品犯罪而執行搜索之職務，經聲請人同
    意後檢查車內物品，此符合法定程序，尚無違法之處。聲請
    人認證人即警員孟令禹、程怡琮涉嫌違法搜索云云，尚有誤
    會。
  (四)聲請人上開聲請意旨，均係就其於該案審理中已經提出之答
    辯事項，再為載述，持已為原確定判決指駁之陳詞再事爭辯
    ，對於原確定判決取捨證據與自由判斷證據證明力之職權行
    使，徒憑己意，逕為有利於己之解釋，而據以主張原確定判
    決有上開再審事由。然聲請人上開所舉再審事由，均係原判
    決確定前已經存在，並無法院、當事人所不知，不及調查斟
    酌等情事，且原確定判決本於調查所得心證，定其取捨而為
    事實上之判斷，業於理由內詳加說明，對於聲請人否認犯罪
    所持辯解不可採之理由，亦均詳予指駁，是上開聲請意旨所
    舉事由，均非適法之再審事由。
四、綜上所述，聲請人聲請本件再審所述之理由，及其所提出之
    「證據」，並不符合「新穎性」、「確實性」及「影響性（
    或關連性）」之要件，即非所謂「發現確實之新證據」之情
    形。從而，聲請人上開所舉聲請再審之理由，核與刑事訴訟
    法第420 條第1 項第6 款所規定之要件有間，應認為無再審
    理由，自應予以駁回。
五、據上論結，應依刑事訴訟法第434 條第1 項，裁定如主文。
中    華    民    國  100     年    10    月    3     日
                    刑事第六庭  審判長法  官  翁慶珍
                                      法  官  郭玫利
                                      法  官  孫啟強
以上正本證明與原本無異。
如不服本裁定應於送達後5 日內向本院提出抗告狀。
中    華    民    國   100    年    10    月    3     日
                                      書記官  劉鴻瑛